【裁判字號】    98,交聲,3781
【裁判日期】    981006
【裁判案由】    違反道路交通管理處罰條例聲明異議
【裁判全文】
臺灣臺北地方法院交通事件裁定        98年度交聲字第3781號
異  議  人
即受處分人  甲○○
上列異議人即受處分人因違反道路交通管理處罰條例案件，對於
臺北市交通事件裁決所民國 98年9月23日所為之處分（原處分案
號：北市裁罰字第裁22-AE0000000號），聲明異議，本院裁定如
下：
    主  文
異議駁回。
    理  由
一、異議意旨略以：異議人即受處分人於民國98年6月6日17時31
    分，騎乘車號736-CLP普通重型機車，行經臺北市○○路○段
    64號前西往東方向設有速限50公里標誌處，經固定式雷達測
    速儀測速照相以時速64公里速度違規行駛，惟異議人若要超
    速14公里，勢必要用力轉動機車油門，而非如採證照片所示
    異議人右手背至手腕處呈平行狀態，且本件經濟部標準檢驗
    局雷達測速儀檢定合格證書是否即係舉發採證照片所使用之
    測速儀之合格證書，有無可能誤差或故障之情事？縱屬前開
    測速照相儀器係合格又合法，為何異議人無法在網路上查閱
    全省固定式、移動式測速照相機放置路段及其合格證書之詳
    細資料？本件路段固定式測速照相機是以何種方式及方法舉
    發異議人超速14公里？而依異議人聲明異議狀所附照片顯示
    ，本件路段固有告示牌明載「前有測速照相」警句，惟「前
    有測速照相」之「前」者，卻未明白告訴駕駛人究係在那裡
    ？復因該告示牌旁劃設有大客車專用停車格，若當時有大客
    車停靠，則駕駛人行經該處，又如何看得到「前有測速照相
    」及「限速50」之告示牌？另固定式測速照相機設置地點隱
    而未顯，異議人實不容易正確看見其架設位置等，因認原處
    分顯有不當，依法聲明異議云云。
二、按汽車（包括機器腳踏車，道路交通安全規則第2條第1項第
    1 款參照）駕駛人，行車速度，超過規定之最高時速，除有
    第43條第1項第2款情形外，處新臺幣（下同） 1,200元以上
    2,400 元以下罰鍰；汽車駕駛人違反道路交通管理處罰條例
    第40條之規定者，除依原條款處罰鍰外，並予記違規點數 1
    點；又對於行車速度超過規定之最高速限或低於規定之最低
    速限之違規定行為，採用固定或非固定式科學儀器取得證據
    資料證明者，於一般道路須至少於 100公尺，於高速公路、
    快速公路須至少於 300公尺前，明顯標示之。道路交通管理
    處罰條例第 40條、第63條第1項第1款、第7條之2第3項，分
    別載有明文。又駕駛人行車速度，超過規定之最高時速未滿
    20公里時，其違規車種類別為機器腳踏車者，裁罰 1,200元
    ，並記違規點數 1點。違反道路交通管理事件統一裁罰基準
    表亦定有明文。
三、經查：異議人甲○○對其於98年6月6日17時31分，騎乘車號
    736-CLP重型機車，行經臺北市○○路○段64號前西往東方向
    設有速限50公里標誌處，及固定式測速照相儀器前有依規定
    設置「前有測速照相請依限速行駛」告示牌之事實，均不爭
    執，且有臺北市政府警察局 98年6月18日舉發違反道路交通
    管理事件通知單暨舉發照片在卷可稽（見98年度交聲字第37
    81號本院卷第18、22頁），而測速照相儀器業經經濟部標準
    檢驗局檢驗合格，有卷附臺北市政府警察局文山第一分局98
    年7月29日北市警文一分交字第09832930000號函可佐（見前
    揭本院卷第17頁），異議人雖以前詞質疑該測速照相儀器之
    功能合格性，惟依前開臺北市政府警察局文山第一分局函附
    之經濟部標準檢驗局97年12月12日雷達測速儀檢定合格證書
    ，已載明該舉發單位所有之雷達測速儀係在有效期限（98年
    12月31日）內，且該雷達測速儀器與本件舉發採證照片使用
    之儀器，均屬同部儀器，亦有本院公務電話紀錄及該檢定合
    格證書附卷可憑（見前揭本院卷第19、24頁），是本件雷達
    測速儀器確經檢驗合格，該測速儀於98年6月6日17時31分，
    一切功能運作正常，並無被干擾誤差之情事，堪以認定。又
    人民違反法律上之義務而應受行政罰之行為，法律無特別規
    定時，雖不以出於故意為必要，仍須以過失為其責任條件。
    但應受行政罰之行為，僅須違反禁止規定或作為義務，而不
    以發生損害或危險為其要件者，推定為有過失，於行為人不
    能舉證證明自己無過失時，即應受處罰。司法院大法官釋字
    第27 5號解釋在案。亦即違反行政法上義務之行為出於故意
    或過失者，即應處罰，而上開解釋「僅須違反禁止規定或作
    為義務，而不以發生損害或危險為其要件者，推定為有過失
    」之推定過失責任，係指依法有作為或不作為義務，一經違
    反即有構成行政罰要件，不以發生損害或危險之結果而言。
    次按，行政罰法第7條第1項固規定：「違反行政法上義務之
    行為非出於故意或過失者，不予處罰。」惟同法第 1條但書
    規定：「但其他法律有特別規定者，從其規定。」而道路交
    通管理處罰條例第 85條第4項規定：「依本條例規定逕行舉
    發或同時併處罰其他人之案件，推定受逕行舉發人或該其他
    人有過失」，亦將上開有關逕行舉發之法定效力予以明文化
    ，依上開法條意旨，異議人既經逕行舉發違規，即推定為有
    過失，若異議人主張並無過失，應自負舉證責任，而屬行政
    罰法第1條但書所稱之特別規定（臺灣高等法院 97年度交抗
    字第 1455號、98年度交抗字第788號裁定參照）。查本件原
    處分所適用道路交通管理處罰條例第40條，並未以出現影響
    往來交通之結果為處罰之要件，故只要異議人之機器腳踏車
    行車速度，超過規定之最高時速，即已違反規定，縱異議人
    超速行駛時缺乏故意違法意識亦未影響交通，既未舉證證明
    自己無過失，揆諸上開說明，顯無礙於異議人違規行為之成
    立。至異議人辯稱：其若要超速14公里，勢必要用力轉動機
    車油門，而非如舉發採證照片所示異議人右手背至手腕處呈
    平行狀態云云，然查採證照片係在證明異議人當時之行車速
    度，非在顯示拍照之際異議人之瞬間加油狀態，縱使異議人
    是時右手呈平行狀設若無誤，顯亦說明異議人在採證拍照前
    即已完成加速動作，否則若謂異議人右手呈平行狀即係表示
    未加油門，則豈非異議人當時之行車速度為零？是異議人前
    開辯解，無非推諉卸責之詞，與常理悖離，殊不足資為有利
    於異議人認定之論據。再異議人辯稱：本件告示牌之「前有
    測速照相」警句內容不明、設置位置不當，及固定式測速照
    相機設置地點隱而未顯，不容易讓駕駛人正確看見其架設位
    置等云云，惟查關於標誌、標線、號誌之設置、養護及號誌
    之運轉，係由主管機關依其管轄辦理之，而所稱主管機關，
    則指公路主管機關、市區道路主管機關及警察機關，此為道
    路交通標誌標線號誌設置規則第 4條第1項、第5條分別定有
    明文，故應由主管之政府機關考量當地之交通狀況、車輛通
    行之方便及安全性等一切情形之後，依其職權為綜合判斷，
    是其本有依法裁量之餘地，原則上洵非法院所得介入，更非
    異議人主觀上認為不合理即可任意違反現有之交通號誌、標
    誌，自不待言，是異議人上開之辯解，亦殊無可採。準此，
    異議人確有於前揭時地行車速度超過規定之最高時速未滿20
    公里之違規行為，應可確定。原裁決機關即臺北市交通事件
    裁決所據此引用道路交通管理處罰條例第 40條、第63條第1
    項第 1款及違反道路交通管理事件統一裁罰基準表規定，裁
    處異議人罰鍰1,200元，並記違規點數1點，於法即無不當，
    本件異議人之異議為無理由，應予駁回。
據上論斷，應依道路交通案件處理辦法第19條，裁定如主文。
中    華    民    國    98    年    10    月    6     日
                  交通法庭    法  官  詹慶堂
以上正本證明與原本無異。
如不服本裁定，應於裁定送達後5日內向本院提出抗告狀。
                              書記官  蔡易霖
中    華    民    國    98    年    10    月    6     日


司法院資訊處製作；財團法人民間司法改革基金會備份。
